【裁判字號】    97,交聲,2920
【裁判日期】    971210
【裁判案由】    交管條例聲異
【裁判全文】
臺灣板橋地方法院交通事件裁定        97年度交聲字第2920號
原處分機關  交通部公路總局臺北區監理所板橋監理站
異  議  人  甲○○原名吳素慧.
上列異議人因違反道路交通管理處罰條例案件，對於交通部公路
總局臺北區監理所板橋監理站九十七年十一月六日所為之板監裁
字裁四一－Ｃ00000000號裁決處分（原舉發案號：臺北
縣政府警察局中和分局北縣警交字第Ｃ00000000號），
聲明異議，本院裁定如下：
    主  文
原處分撤銷。
甲○○不罰。
    理  由
一、原處分意旨略以：異議人即受處分人甲○○（原名吳素慧）
    所有之車牌號碼ＺＨＣ－二四九號輕型機車，於民國（下同
    ）九十六年五月十四日上午九時十八分許，在臺北縣中和市
    ○○街三十三號旁，因「人行道違規停車」違規，為臺北縣
    政府警察局中和分局交通分隊執勤警員以北縣警交字第Ｃ0
    0000000號舉發違反道路交通管理事件通知單（下稱
    舉發通知單）逕行舉發，原處分機關遂依道路交通管理處罰
    條例第五十六條第一項第一款規定，裁處罰鍰新臺幣（下同
    ）六百元。
二、異議意旨略以：異議人所有之車牌號碼ＺＨＣ－二四九號輕
    型機車，因於九十六年五月十四日上午九時十八分許，停放
    在臺北縣中和市○○街三十三號旁人行道上，經裁決應處一
    千二百元罰鍰，並經移置保管，惟臺北縣政府警察局中和分
    局以北縣警中申字第０九七００五九三七八號函覆異議人，
    稱異議人上開經拖吊車輛之領回通知單，業經全洋拖吊場於
    九十六年五月十六日以三九二四四三號大宗掛號郵寄「李」
    君，然異議人並非「李」君；又上開函覆另稱異議人之車輛
    業於九十七年十一月二十九日，依臺北縣處理妨害交通車輛
    自治條例第六條規定公告拍賣，然「九十七年十一月二十九
    日」尚未到期；上開自治條例第六條又規定，經移置至保管
    場之車輛，查明車主通知其限期領回，異議人車輛之領回通
    知卻逕因「地址不詳」而遭退回，警察局應查明所寄送之地
    址是否有誤，確認車主地址，而非以查無此人為由逕自將車
    輛拍賣，異議人本件違規未收到中和分局之舉發通知單、佐
    證相片等，亦未收到全洋拖吊場之領回車輛通知，中和分局
    顯有嚴重之程序瑕疵，爰為此聲明異議云云。
三、按違反道路交通管理處罰條例之行為，自行為成立之日起；
    行為有連續或繼續之狀態者，自行為終了之日起，逾三個月
    不得舉發，道路交通管理處罰條例第九十條前段定有明文。
    又處理違反道路交通管理事件，有關文書送達之程序，依行
    政程序法之規定，違反道路交通管理事件統一裁罰基準及處
    理細則第五條亦有明定。又送達，於應受送達人之住居所、
    事務所或營業所為之；當事人應為送達之處所不明者，行政
    機關得依申請，准為公示送達；有前項所列各款之情形而無
    人為公式送達之申請者，行政機關為避免行政程序遲延，認
    為有必要時，得依職權命為公示送達，行政程序法第七十二
    條第一項前段、第七十八條第一項第一款、第二項分別定有
    明文。而公法上有特定相對人之意思表示或意思通知，除法
    律有特別規定者外，在非對話為之者，應以達到相對人時生
    效，所謂達到，乃在使相對人居於可瞭解之狀態為已足（最
    高行政法院六十八年度判字第八三八號裁判要旨參照）。行
    政程序法第一百十條第一項亦明定：「書面之行政處分自送
    達相對人及已知之利害關係人起；書面以外之行政處分自以
    其他適當方法通知或使其知悉時起，依送達、通知或使知悉
    之內容對其發生效力」，是交通違規行為之舉發性質，不論
    屬公法上有相對人之書面意思通知或行政處分，均應將以書
    面即舉發通知單送達於受通知人，或使達於可得瞭解舉發通
    知單之內容之狀態，始完成舉發程序而發生效力（參照臺灣
    高等法院九十六年度交抗字第八四八號、九十七年度交抗字
    第三五０號、第九七九號裁定意旨）。經查：
（一）本件異議人於九十六年五月十四日上午九時十八分許，將
      其所有之車牌號碼ＺＨＣ－二四九號輕型機車停放於臺北
      縣中和市○○街三十三號旁人行道上，經臺北縣政府警察
      局中和分局交通分隊執勤警員以北縣警交字第Ｃ0000
      0000號舉發通知單逕行舉發，而原處分機關函請原舉
      發單位查證，經舉發單位函覆略以：依採證照片所示，異
      議人確有於人行道停車之違規無誤，惟舉發通知單經以大
      宗掛號郵件郵寄後，經郵局以「地址欠詳」退回舉發通知
      單等語，原處分機關遂據此於九十七年十一月六日以板監
      裁字裁四一－Ｃ00000000號違反道路交通管理事
      件裁決書（下稱裁決書），依道路交通管理處罰條例第五
      十六條第一項第一款之規定，裁處異議人罰鍰六百元，異
      議人於收受上開裁決書後提起異議等情，有上開舉發通知
      單暨所附之現場採證照片、臺北縣政府警察局中和分局九
      十七年十月二十三日北縣警中申字第０九七００五九三七
      八號函、交通部公路總局臺北區監理所板橋監理站九十七
      年十一月三日北監板四字第０九七六０一四九六二號函、
      上開裁決書、聲明異議狀各一件在卷可佐。
（二）查本件舉發通知單經原舉發單位臺北縣政府警察局中和分
      局以大宗掛號郵件方式，交由郵政機關以郵遞方式為送達
      ，惟因未詳載應受送達處所，而經郵政機關以「地址欠詳
      」退回中和分局之事實，有臺北縣政府警察局中和分局違
      反道路交通管理事件通知單郵寄封面影本、大宗掛號單影
      本、退件清單影本各一件附卷可參，並經原舉發單位臺北
      縣政府警察局中和分局函覆原處分機關屬實，有如前述。
      又上開舉發通知單經退回原舉發單位後，復查無其他證據
      證明原舉發單位是否有查明地址後再行郵遞，或因應送達
      之處所不明而為公示送達，是本件舉發通知單是否已經合
      法送達於異議人，尚非無疑，揆諸前揭說明，即難認本件
      舉發通知單業經合法送達而生舉發之效力，該舉發程序顯
      有瑕疵，而原處分機關據以對異議人為裁罰，即難認適法
      。
（三）又本件違規時間為九十六年五月十四日，舉發通知單掣發
      之時間雖為同日，惟既無證據可資證明業已合法送達於異
      議人收受，業如前述，揆諸首揭說明，該舉發通知單迄今
      顯已逾前揭三個月之法定期間，依法自不得再對異議人為
      舉發。
四、至異議人另辯稱原舉發單位移置異議人車輛後，未查明送達
    地址是否有誤、確認車主地址，即因地址欠詳，逕以查無此
    人為由拍賣車輛，顯然有誤云云。然查，異議人對原處分機
    關所為之處罰不服時，得向本院提出異議，本院應就原處分
    機關之處罰裁決加以審理，惟異議人此部分所辯，係對原處
    分機關之裁罰以外之其他機關所為之移置即拖吊處分、拍賣
    處分不服，此部分尚非本院職權所得審究，附此敘明。
五、綜上所述，本件舉發通知單無法證明業經合法送達於異議人
    ，又無證據證明原舉發機關於異議人違規行為成立之日起三
    個月內有為合法之舉發，依道路交通管理處罰條例第九十條
    前段之規定，原舉發機關依法不得就本件違規行為再為舉發
    ，則原處分機關亦無從為裁罰。原處分機關未予詳查舉發通
    知單是否確有合法送達於異議人，遽對異議人為前開裁決，
    於法即有未合。本件異議為有理由，爰裁定將原處分撤銷，
    並改諭知異議人不罰。
六、據上論斷，應依道路交通案件處理辦法第二十條前段，裁定
    如主文。
中    華    民    國    97    年    12    月    10    日
                  交通法庭    法  官  白光華
以上正本證明與原本無異。
如不服本裁定，應於送達後五日內，敘明理由向本院提出抗告狀。
                              書記官  張玉如
中    華    民    國    97    年    12    月    10    日


司法院資訊處製作；財團法人民間司法改革基金會備份。
